臺灣嘉義地方法院民事裁定
111年度監宣字第214號
聲  請  人  方妙紋  

相  對  人  洪文啓  
                      居嘉義市○區○○路○段000號（臺中榮民總醫院嘉義分院精一病房）

關  係  人  方傳宗  

上列聲請人聲請監護宣告事件，本院裁定如下：
    主    文
一、宣告洪文啓（男，民國○○○年○月○○日生，身分證統一編號：
    Ｚ○○○○○○○○○號）為受監護宣告之人。
二、選任方妙紋（女，民國○○○年○月○日生，身分證統一編號：Ｚ
    ○○○○○○○○○號）為受監護宣告之人洪文啓之監護人。
三、指定方傳宗（男，民國○○○年○月○日生，身分證統一編號：Ｚ
    ○○○○○○○○○號）為會同開具財產清冊之人。
四、聲請程序費用由受監護宣告之人洪文啓負擔。
    理    由
一、聲請意旨：聲請人為相對人母親，相對人於民國111 年5 月
    11日因已知生理狀況引起的非特定精神疾病，致不能為意思
    表示或受意思表示，或不能辨識其意思表示之效果，並有臺
    中榮民總醫院嘉義分院（以下簡稱嘉義榮民醫院）診斷證明
    書為證。為此，依民法第14條、第1110條、第1111條及家事
    事件法第164 條規定，聲請對其為監護之宣告，並選定聲請
    人為受監護宣告之人之監護人，暨指定關係人為會同開具財
    產清冊之人等語。
二、對於因精神障礙或其他心智缺陷，致不能為意思表示或受意
    思表示，或不能辨識其意思表示之效果者，法院得因本人、
    配偶、四親等內之親屬、最近一年有同居事實之其他親屬、
    檢察官、主管機關、社會福利機構、輔助人、意定監護受任
    人或其他利害關係人之聲請，為監護之宣告，民法第14條第
    1 項定有明文。經本院調查，聲請人主張之前述事實，已據
    提出戶籍謄本、前述嘉義榮民醫院診斷證明書等件為憑（見
    本院卷第13至19頁）；又本院審驗相對人之精神及心智狀況
    ，經鑑定人即嘉義榮民醫院身心醫學科黃立中醫師所為之鑑
    定報告認：個案（即相對人）早年因車禍導致腦部創傷，並
    接受頭部手術，而導致器質性腦病變，會談中容易因精神症
    狀而偏離談話主題，並與精神妄想症狀連結，相對人於心理
    測驗魏氏智力測驗第四版全智商FSIQ：51，其他測驗亦呈現
    中下或中度失能之狀況，思考及感覺明顯偏離常軌，相對人
    因其精神障礙，致不能為意思表示或受意思表示，或不能辨
    識其意思表示之效果等語，有111 年8 月23日嘉義榮民醫院
    精神鑑定報告書在卷可參（見本院卷第37至41頁）。本院審
    酌前述鑑定意見，認相對人目前已因車禍致腦部創傷，現已
    呈現中下或中度失能之狀況，思考及感覺明顯偏離常軌等情
    形，故相對人因精神障礙，致不能為意思表示或受意思表示
    ，或不能辨識其意思表示之效果。因此，聲請人聲請對相對
    人為監護之宣告，為有理由，應予准許。
三、又受監護宣告之人應置監護人。法院為監護之宣告時，應依
     職權就配偶、四親等內之親屬、最近一年有同居事實之其
    他 親屬、主管機關、社會福利機構或其他適當之人選定一
    人或 數人為監護人，並同時指定會同開具財產清冊之人。
    法院選 定監護人時，應依受監護宣告之人之最佳利益，優
    先考量受 監護宣告之人之意見，審酌一切情狀，並注意下
    列事項：受 監護宣告之人之身心狀態與生活及財產狀況。
    受監護宣告之 人與其配偶、子女或其他共同生活之人間之
    情感狀況。監護 人之職業、經歷、意見及其與受監護宣告
    之人之利害關係。 法人為監護人時，其事業之種類與內容
    ，法人及其代表人與 受監護宣告之人之利害關係，民法第1
    110條、第1111條第1  項及第1111條之1 各有明文。本件相
    對人既為監護之宣告， 已如前述，且無訂立意定監護契約
    ，自應為其選定監護人及指定會同開具財產清冊之人。經本
    院調查，相對人離婚，育有一子李智森，父親洪名樂已死亡
    ，聲請人為其母親、關係人為其舅父，相對人現在前述嘉義
    榮民醫院住院治療。而聲請人、關係人為相對人母親、舅父
    ，均表示同意擔任相對人之監護人、會同開具財產清冊之人
    ，並經其等出具同意書同意由聲請人、關係人分別擔任相對
    人之監護人、開具財產清冊之人等情形，有親屬系統表、戶
    籍謄本、同意書在卷可查（見本院卷第11、15至19、53至59
    頁）。本院考量聲請人、關係人為相對人母親、舅父，均為
    相對人至親及其等之意願，認由聲請人任相對人之監護人，
    能符合受監護宣告之人之最佳利益，選定聲請人為相對人之
    監護人，並指定關係人為會同開具財產清冊之人。
四、再者，依民法第1113條準用同法第1099條、第1099條之1 之
    規定，監護開始時，監護人對於受監護人之財產，應依規定
    會同遺囑指定、當地直轄市、縣（市）政府指派或法院指定
    之人，於二個月內開具財產清冊，並陳報法院；於前條之財
    產清冊開具完成並陳報法院前，監護人對於受監護人之財產
    ，僅得為管理上必要之行為。本件聲請人既任相對人之監護
    人，其於監護開始時，對於相對人之財產，自應依前述規定
    會同開具財產清冊之人即關係人於二個月內開具財產清冊並
    陳報法院，併此說明。
五、依家事事件法第164 條第2 項，裁定如主文。
中　　華　　民　　國　　111 　年　　9 　　月　　30　　日
                   家事法庭     法  官　李文輝   
以上正本係照原本作成。
如不服本裁定，應於送達後10日內向本院提出抗告狀，並繳納抗
告費新臺幣1,000 元。
中　　華　　民　　國　　111 　年　　9 　　月　　30　　日
                                書記官　張紜飴